【裁判字號】    98,執消債更,58
【裁判日期】    990723
【裁判案由】    更生之執行
【裁判全文】
臺灣彰化地方法院民事裁定  98年度執消債更字第58號
聲  請  人  癸○○
代  理  人  黃鈴律師
債  權  人  國泰世華商業銀行股份有限公司
法定代理人  戊○○
代  理  人  庚○○
債  權  人  兆豐國際商業銀行股份有限公司
法定代理人  甲○○
代  理  人  丙○○
債  權  人  台中商業銀行股份有限公司
法定代理人  壬○○
債  權  人  臺灣新光商業銀行股份有限公司
法定代理人  丁○○
代  理  人  辰○○
債  權  人  板信商業銀行股份有限公司
法定代理人  丑○○
債  權  人  子○（台灣）商業銀行股份有限公司
法定代理人  卯○○
債  權  人  遠東國際商業銀行股份有限公司
法定代理人  己○○
債  權  人  玉山商業銀行股份有限公司
法定代理人  辛○○
代  理  人  寅○○
債  權  人  台新國際商業銀行股份有限公司
法定代理人  乙○○
債  權  人  中國信託商業銀行股份有限公司
法定代理人  辜濂松
上列當事人聲請消費者債務清理事件，本院裁定如下：
    主  文
債務人所提如附件一所示之更生方案應予認可。
債務人在未依更生條件全部履行完畢前，應受如附件二之生活限
制。
    理  由
一、按債務人有薪資、執行業務所得或其他固定收入，法院認更
    生方案之條件公允者，得不經債權人會議可決，逕依債務人
    之聲請或依職權以裁定認可更生方案；法院為認可之裁定時
    ，因更生方案履行之必要，對於債務人在未依更生條件全部
    履行完畢前之生活程度，得為相當之限制，消費者債務清理
    條例第64條第1項、第62條第2項分別定有明文。
二、查本件聲請人即債務人癸○○聲請更生，前經本院裁定開始
    更生程序在案，有上開裁定一份在卷可參。又債務人確有薪
    資收入，亦有僱用人所出具之薪資證明附卷足憑（受僱於老
    地方碳烤店另於益新乾洗店兼職，復加上公寓停車位租金新
    臺幣（下同）2,000元，債務人每月收入34,000元）。債權
    人不同意債務人之更生方案無非以債務人名下有房屋一棟（
    彰化縣彰化市○○路221巷28弄9號6樓），應將系爭房屋變
    賣，以清償債務，故多不同意債務人所提如附件一所示之更
    生方案。雖債務人所提之更生方案未能經債權人同意，然本
    院審酌債務人所提出之清償方案之清償成數已達85.5 5 ％
    ，清償總額1,640,000元（第1至95期每月清償1萬元；第96
    期則計畫將其名下之房屋貸款69萬以為清償）。又查債務人
    曾於民國（下同）95年11月2日與銀行團達成協商，協商當
    時無擔保債務總額1,162,259元，自同年月起每月清償
    22,621元（年利率8.88％），每月利息本院估算約8,523（
    1,162,259×8.88％÷12得之）元，直至97年6月無力負擔協
    商之清償金額而毀諾，在此期間債務人已履行19期，利息部
    分共計繳納161,941元（8,523×19得之），而在本案債權人
    之本金債權1,661,014元，若將債務人於先前協商所繳納利
    息部分之數額，加上本次更生方案之清償數額（161,941+1,
    640,000=1,801,941元），已佔本案之債權94％（1,801,941
    ÷1917,052元＝0.9399），且依銀行本利攤還之規則，銀行
    於前次協商履行期間所收取之利息部分，可能甚於本院估算
    之金額，故本件中債權人之本金債權實已獲得充足之保障。
    是以，堪認債務人確有清理其債務之誠意，而非藉由更生程
    序侵害債權人之本金債權。
三、債務人每月收入34,0000元，扣除每月必要花費6,463元後，
    尚餘27,537元，惟本院審酌債務人之所以願兼職二份工作（
    債務人於益新乾洗店兼職，每月收入1萬元，若時薪以110元
    計，債務人每日於正職工作外，尚須額外工作3小時，本院
    估計債務人兼職二份工作，每日工作約為11小時以上），其
    目的乃在保有其名下之不動產，且債務人每月收入扣除房屋
    貸款13,563元及履行更生方案10,000元，僅剩10,437元（
    34,000-10,000-13,563=10,437），而此數額實與98年度行
    政院公佈之台灣省（不含台北縣）每人每月最低生活支出
    9,829元相差無幾，亦足見債務人於收入扣除房貸後，其餘
    生活開銷已盡撙節之能。且若將債務人名下之不動產變賣清
    償債務，則債務人除將短收每月車位租金收入2,000元外，
    本院思忖債務人可能亦不願意再兼職額外工作，則此時債務
    人每月收入將驟減為22,000元，若依強制執行實務，依每月
    收入扣款3分之1，則債權人每月約可扣得款項約7,334元，
    則債權人每月受償金額反比債務人所提之更生方案為少。
四、復審酌本件債務人名下雖有不動產(土地坐落於彰化縣彰化
    市○○段366地號;建物坐落彰化縣彰化市○○路221巷28弄
    9號6樓)，然該不動產經鑑價為2,873,540元(此有債務人所
    提之佳泰不動產估價師所出具之鑑價報告書在卷可稽)，又
    系爭不動產非位於精華地段，衡諸法院拍賣實務，多於第三
    次或第四次拍賣程序拍定，倘該不動產於第三次拍賣程序中
    賣出，約可賣得價金1,839,066元(以2,873,540元X0.8X0.8
    得出)，若扣除系爭不動產上之有擔保債權（國泰人壽保險
    股份有限公司及國泰世華商業銀行股份有限公司所申報之有
    擔保債權，分別為1,293,666元及80,459元，參本院98年4月
    17日編造之債權表)，本件更生方案之債權人僅得受償464
    ，941元（1,839,066-1,293,666-80,459＝464,941），不足
    受償部分尚有1,452,111元，且此數額尚未扣除執行費用、
    土地及房屋相關稅款。故本件亦顯無消費者債務清理條例第
    64條第1項第3款規定之，無擔保債權人依更生所得受償之數
    額低於依清算程序所得受償之總額者，應不予認可之情事。
    退步而言，若將上開不動產拍賣後不足受償數額，除以上述
    每月扣款金額，則債權人之債權須以16.5年之時間方得清償
    完畢（1,452,111÷7,334÷12＝16.499），此時債務人之清
    償年限將比更生方案之清償年限延長為2倍有餘，而債權人
    亦需擔負更多債務人於清償其間內發生不能清償之風險。綜
    此，足認系爭不動產拍賣變價對於清償無擔保債權人等債權
    非有實益。故本院認為債務人保留名下之不動產應無礙於其
    所提更生方案之公允性。再者，更生程序不同於清算程序，
    債務人仍有維持賴以居住之自用住宅而重建經濟生活之機會
    ，此觀消費者債務清理條例第54條之立法理由自明。
五、此外，本件亦無消費者債務清理條例第63條、第64條第2項
    所定不應認可之消極事由存在，揆諸消費者債務清理條例之
    立法目的，為保障債權人公平受償，並謀求消費者經濟生活
    之更生，則本件更生方案自應予認可。另為促使債務人履行
    更生方案，並教育其合理消費觀念，故依消費者債務清理條
    例第62條第2項之規定，在債務人未依更生條件全部履行完
    畢前之生活程度，裁定為相當之限制，爰裁定如主文。又債
    務人於更生案件確定後，應自行向各債權人確認給付方式，
    並依更生方案向各債權人按月給付，併此說明。
六、如不服本裁定，應於裁定送達後10日內，以書狀向司法事務
    官提出異議。
中    華    民    國    99    年    7     月    23    日
                  民事第二庭  司法事務官

司法院資訊處製作；財團法人民間司法改革基金會備份。
